臺灣高雄地方法院刑事判決　　　　　　　96年度易字第2201號
公　訴　人　臺灣高雄地方法院檢察署檢察官
被　　　告　甲○○
上列被告因業務侵占案件，經檢察官提起公訴（96年度偵字第14
606 號），嗣被告於本院準備程序進行中，就被訴事實為有罪之
陳述，經合議庭裁定由受命法官獨任適用簡式審判程序審理，本
院判決如下：
    主  文
甲○○為自己不法之所有，而侵占對於業務上所持有之物，處有
期徒刑拾月，減為有期徒刑伍月，如易科罰金以銀元佰元即新
臺幣玖佰元折算壹日；又意圖為自己不法之所有，而侵占對於業
務上所持有之物，處有期徒刑拾月，減為有期徒刑伍月，如易科
罰金以新臺幣壹仟元折算壹日。應執行有期徒刑捌月，如易科罰
金，以銀元佰元即新臺幣玖佰元折算壹日。緩刑貳年。
    事  實
一、甲○○自93年4 月26日受雇於址設高雄市前鎮區○○○路59
    4 號之「綺瑟佳開發有限公司」（下稱綺瑟佳公司），擔任
    會計職務，負責記帳、商品管理、保管該公司業務人員所收
    取之貨款，為從事業務之人。詎其竟為分別下列犯行：
(一)先於民國95年5 月26日前不詳時間，基於意圖為自己不法所
    有之犯意，利用職務之便，將其職務上所保管之貨款新台幣
    （下同）933,759 元，以變易持有為不法所有之意思予以侵
    占入己，嗣於95年5 月26日經綺瑟佳公司公司派員核對帳冊
    發現上情，經協調後，甲○○始陸續償還上開貨款。
(二)嗣於95年10月間某日，另基於意圖為自己不法所有之犯意，
    利用職務之便，再將職務上所保管之貨款共465,175 元，以
    變易持有為不法所有之意思予以侵占入己；嗣綺瑟佳公司於
    95年11月21日派員核對帳冊，始發覺上情。
二、案經綺瑟佳公司公司訴由臺灣高雄地方法院檢察署檢察官偵
    查起訴。
    理  由
壹、程序部分：
    本件被告所犯為死刑、無期徒刑或最輕本刑為3 年以上有期
    徒刑以外之罪，其於準備程序中就被訴事實為有罪之陳述，
    經法官告知簡式審判程序之旨，並聽取公訴人及被告之意見
    後，依刑事訴訟法第273 條之1 第1 項規定，裁定由受命法
    官獨任進行簡式審判程序，合先敘明。
貳、實體部分：
一、認定犯罪事實所憑之證據：
    訊據被告甲○○對於上揭事實均坦承不諱，核與告訴人代理
    人林美秀於偵查中結證之情節相符，且有被告親自簽名之切
    結書2 紙在卷可稽（見96年度他字卷第3 頁、第4 頁），是
    被告上開自白確與事實相符，足堪採為論罪科刑之依據。綜
    上本件事證明確，被告犯行堪以認定。
二、所犯罪名及科刑理由：
(一)本件法律之變更適用：
  1.就業務侵占罪罰金刑最低刑度之變更：
    被告於前揭事實欄一(一)所示之行為後，刑法業於94年2 月2
    日經總統以華總一義字第09400014901 號令修正公布，並於
    95年7 月1 日施行，刑法施行法第1 條之1 亦於95年6 月14
    日經總統以華總一義字第09500085181 號令公布施行，參酌
    最高法院95年5 月23日刑事庭第8 次會議決議，修正後刑法
    第2 條第1 項之規定，係規範行為後法律變更所生新舊法律
    比較適用之準據法，於修正後刑法施行後，應適用修正後刑
    法第2 條第1 項之規定，為「從舊從輕」之比較。又現行刑
    法第336 條2 項所定罰金刑之最高額為新臺幣90,000元；而
    被告行為時，依刑法第336 條第2 項、罰金罰鍰提高標準條
    例第1 條、現行法規所定貨幣單位折算新臺幣條例第2 條規
    定，罰金數額則係以銀元（以新臺幣元之3 倍折算）計算，
    並提高為2 倍至10倍，其所定罰金刑之最高額亦為新臺幣90
    ,000 元 。然於個案中宣告罰金刑時，依修正前刑法第33條
    第5 款規定，罰金最低額可為銀元1 元（即新臺幣3 元），
    惟依修正後刑法第33條第5 款規定，罰金最低額則為新臺幣
    1,000 元，此種行為後法律有變更之情形，比較結果，行為
    後之法律並無較有利於行為人可言，自應依刑法第2 條第1
    項前段之規定，就被告前揭事實欄一(一)所示之行，適用修正
    前之舊法。
  2.就易科罰金折算標準之變更：
    本件被告為事實欄一(一)所示之犯罪時之刑法第41條第1 項前
    段規定：「犯最重本刑為5 年以下有期徒刑以下之刑之罪，
    而受6 個月以下有期徒刑或拘役之宣告，因身體、教育、職
    業、家庭之關係或其他正當事由，執行顯有困難者，得以一
    元以上三元以下折算一日，易科罰金。」，又受刑人行為時
    之易科罰金折算標準，依修正前罰金罰鍰提高標準條例第2
    條前段規定（現已刪除），就其原定數額提高為100 倍折算
    1 日，則本件受刑人行為時之易科罰金折算標準，應以銀元
    三百元折算1 日，經折算為新臺幣後，應以新臺幣九百元折
    算為1 日。惟94年1 月7 日修正、94年2 月2 日公布、95年
    7 月1 日施行之刑法第41條第1 項前段則規定：「犯最重本
    刑為5 年以下有期徒刑以下之刑之罪，而受6 個月以下有期
    徒刑或拘役之宣告者，得以新臺幣一千元、二千元或三千元
    折算一日，易科罰金。」比較修正前後之易科罰金折算標準
    ，以95年7 月1 日修正公布施行前之規定，較有利於被告，
    則應依刑法第2 條第1 項前段規定，適用修正前刑法第41條
    第1 項前段規定，定其易科罰金之折算標準。
  3.就合併定執行刑最高刑度之變更：
    依刑法第51條定應執行刑時，裁判確定前犯數罪，其中一罪
    在新法施行前者，亦應為新舊法比較，有最高法院民國95年
    5 月23日第8 次刑事庭會議決議可資參照。而刑法第51條業
    於94年1 月7 日修正、94年2 月2 日公布，並於95年7 月1
    日施行，依修正前刑法第51條規定：「數罪併罰，分別宣告
    其罪之刑，依左列各款定其應執行者：」其中第5 款規定：
    「宣告多數有期徒刑者，於各刑中之最長期以上，各刑合併
    之刑期以下，定其刑期。但不得逾二十年。」惟修正後刑法
    第51條第5 款則規定：「宣告多數有期徒刑者，於各刑中之
    最長期以上，各刑合併之刑期以下，定其刑期。但不得逾三
    十年」，經比較結果，修正後之刑法並非較有利於行為人，
    依刑法第2 條第1 項前段之規定，仍應依修正前刑法，定其
    應執行之刑。
  4.就定應執行刑後得易科罰金標準之變更：
    又依修正前刑法第41條第2 項規定，併合處罰之數罪，均有
    同法第41條第1 項規定，犯最重本刑為5 年以下有期徒刑以
    下之刑之罪，而受6 個月以下有期徒刑或拘役之宣告，因身
    體、教育、職業、家庭之關係或其他正當事由，執行顯有困
    難者，雖其應執行之刑逾6 個月，亦得以銀元一元以上銀元
    三元以下折算一日，易科罰金。惟修正後之刑法第41條第2
    項規定，則限縮定應執行之刑得易科罰金之範圍為「應執行
    之刑未逾6 個月者」，經比較新、舊法之結果，因舊法對得
    易科罰金之範圍較寬，故適用修正前之刑法第41條第2 項規
    定顯對被告較為有利，是依刑法第2 條第1 項前段規定，本
    件被告所犯2 罪如均受得易科罰金刑之宣告，則於定應執行
    之刑後，仍應依修正前之刑法第41條第2 項規定准予易科罰
    金。
  5.另刑法分則之罪，其罰金刑貨幣單位由銀元修正為新臺幣之
    法律適用，非屬法律變更，不生新舊法比較問題，而應適用
    刑法施行法第1-1 條規定，有臺灣高等法院暨所屬法院95年
    法律座談會刑事類提案第16號、第19號法律問題研究結論，
    可資參照，併附敘明。
(二)經查，被告於案發時係綺瑟佳公司擔任會計職務，負責記帳
    、商品管理、保管該公司業務人員所收取之貨款等業務，竟
    利用職務之便，將業務上保管持有收取自該公司業務人員之
    前揭現金款項，予以侵占入己，核其前揭事實欄一(一)、(二)之
    所為，均係犯刑法第336 條第2 項之業務侵占罪。
(三)被告前揭事實欄一(一)、(二)所示之業務侵占罪，犯意各別、行
    為互殊，應予分論併罰。
(四)爰審酌被告假藉職務上之機會，分別將綺瑟佳公司客戶繳交
    之款項共計933,759 元、465,175 元挪為私用，自屬可議，
    惟念及被告犯後坦承犯行，態度尚佳，且無任何前科紀錄，
    有臺灣高等法院被告前案紀錄表1 紙可稽，素行良好，並已
    將所侵占之款項全數返還綺瑟佳公司，業經告訴代理人林美
    秀於偵查中結證甚明，復有和解書1 紙可憑（見前開他字卷
    第17頁、本院卷第3 頁），及其犯罪之手段、目的、動機、
    所生危害等其他一切情狀，各量處如主文所示之刑。又被告
    犯罪後，中華民國九十六年罪犯減刑條例業於96年6 月15日
    修正公布，並自同年7 月16日起施行，本件被告最後之犯罪
    時點為96年3 月1 日，係在96 年4月24日減刑基準日之前，
    且所犯之罪核與該條例第2 條第1 項之規定相符，復無同條
    例第3 條限制減刑之除外情形，爰依該條例第2 條第1 項第
    3 款規定，減其上開宣告刑期二分之一，並諭知易科罰金之
    折算標準，復定其應執行之刑及易科罰金之折算標準，以示
    懲儆。又被告無任何前科紀錄，有臺灣高等法院被告前案紀
    錄表可稽，其經此偵、審教訓後，應知所警惕，信無再犯之
    虞，且被告業已全數返還所侵占之款項，業如上述，顯見其
    已盡力彌補綺瑟佳公司之民事損失，足認頗具悔意，另綺瑟
    佳公司亦具狀表示不再追究被告之刑事責任，亦有刑事撤回
    告訴狀1 件可憑（見本院卷第2 頁），是本院認前揭對被告
    所宣告之刑，以暫不執行為適當，併依現行刑法第74條第1
    項第1 款之規定宣告緩刑2 年，以啟自新。又刑法第74條有
    關緩刑之規定，雖於94年1 月7 日修正公布，並於95年7 月
    1 日施行。然緩刑規定發生變更時，其適用關係必須是以案
    件在裁判時為準，並非以行為時為準，且犯罪在新法施行前
    ，新法施行後，緩刑之宣告，應適用新法第74條之規定，最
    高法院著有95年度第8 次刑庭會議決議七亦可資參照，是本
    件有關緩刑之宣告，自應直接適用修正後之刑法第74條之規
    定，附此敘明。
據上論斷，應依刑事訴訟法第273 條之1 第1 項、第284 條之1
、第299 條第1 項前段，刑法第2 條第1 項、第336 條第2 項、
第74條第1 項第1 款、修正前（下同）刑法第41條第1 項前段、
第2 項、第51條第5 款，刑法施行法第1 條之1 ，中華民國九十
六年罪犯減刑條例第2 條第1 項第3 款、第7 條、第9 條、第10
條第1 項，判決如主文。
本案經檢察官乙○○到庭執行職務。
中　　華　　民　　國　　96　　年　　8 　　月　　15　　日
                  刑事第八庭    法  官  李育信
以上正本證明與原本無異。
如不服本判決應於收受本判決後10日內向本院提出上訴書狀，並
應敘述具體理由，如未敘述上訴理由者，應於上訴期間屆滿後20
日內補提理由書狀於本院（均須按他造當事人之人數附繕本）「
切勿逕送上級法院」。
中　　華　　民　　國　　96　　年　　8 　　月　　15　　日
 　　　　　　　　　　　　　　　 書記官  廖佳玲
附錄本案論罪科刑法條全文
中華民國刑法第336 條 (公務公益侵占罪、業務侵占罪)
對 於公務上或因公益所持有之物，犯前條第1 項之罪者，處1
年以上7 年以下有期徒刑，得併科5,000 元以下罰金。
對於業務上所持有之物，犯前條第1 項之罪者，處6 月以上5 年
以下有期徒刑，得併科3,000 元以下罰金。
前2 項之未遂犯罰之。
